【裁判字號】    89,訴,1791
【裁判日期】    890904
【裁判案由】    偽造文書等
【裁判全文】
臺灣臺中地方法院刑事判決                        八十九年度訴字第一七九一號
    公  訴  人  臺灣臺中地方法院檢察署檢察官
    被      告  乙○○
                甲○○
右列被告因偽造文書等案件，經檢察官提起公訴（八十九年度偵字第一一五五四號）
，本院判決如左：
    主    文
乙○○、甲○○共同行偽造私文書，足以生損害於公眾及他人，各處有期徒刑肆月，
均緩刑貳年。勞工保險殘廢診斷書上偽造之「蔡銘賢」印文陸枚，均沒收之。
    事    實
一、乙○○於民國八十九年一月初，在台中縣霧峰鄉○○○路九十五巷七十四號甲○
    ○之鄰居劉芳群住處，經由劉芳群之介紹，得知任職於台中縣霧峰鄉○○○路九
    十七之一號谷升實業有限公司（下稱谷升公司）之甲○○曾於八十七年五月二日
    至十四日間，因車禍於台中縣大里市財團法人仁愛綜合醫院（下稱仁愛醫院）住
    院治療，乃與甲○○約定由其代為申請勞工保險給付。乙○○即於八十九年一月
    十七日陪同甲○○前往仁愛醫院門診，並要求主治之骨科醫師蔡銘賢開立勞工保
    險殘廢診斷證明書，惟為蔡銘賢醫師所拒絕，而改開立乙種診斷證明書。詎乙○
    ○、甲○○竟意圖為自己不法所有，共同基於詐領勞保給付之犯意聯絡，由乙○
    ○於八十九年一月十七日，在其投宿之台中市○○路某賓館內，依據蔡銘賢醫師
    所開立之乙種診斷證明書內容，冒用蔡銘賢醫師之名義，在請領殘廢給付用之勞
    工保險殘廢診斷書上之「診斷醫師填寫欄」填寫甲○○傷病之相關資料，並於八
    十九年一月十八日，蓋上是日其委請台中縣霧峰鄉某不知情之刻印店成年老板偽
    造之蔡銘賢醫師圓形職章六枚於該勞工保險殘廢診斷證明書，而偽造屬於私文書
    之勞工保險殘廢診斷證明書，足生損害於蔡銘賢醫師及仁愛醫院之信譽。乙○○
    旋即持上開偽造之勞工保險殘廢診斷證明書至仁愛醫院，請不知情之醫院成年職
    員蓋上仁愛醫院關防、醫事服務機構代號及地址條章、院長印章，而後前往甲○
    ○住處填寫勞工保險給付申請書、勞工保險現金給付收據。隔日再與甲○○到谷
    升公司請該公司承辦人員在前開申請書、收據上之投保單位欄填寫蓋章。旋即一
    同將勞工保險給付申請書、勞工保險現金給付收據及上開偽造之勞工保險殘廢診
    斷證明書寄至勞工保險局之方式，行使偽造私文書，以詐領勞保給付，並足生損
    害於勞工保險局對勞工保險管理之正確性，嗣因勞工保險局函詢仁愛醫院有關甲
    ○○治療情形時，發覺上開勞工保險殘廢診斷證明書係偽造，拒絕給付而未遂。
二、案經台中縣警察局霧峰分局報請臺灣臺中地方法院檢察署檢察官偵查起訴。
    理    由
一、右揭犯罪事實，業據被告乙○○於警訊、偵查及本院審理中坦承不諱；而被告甲
    ○○雖不否認伊確有同意由乙○○代為申請勞保給付，並協同辦理相關事宜，惟
    矢口否認上開犯行，辯稱：伊並不知道上開勞工保險殘廢診斷證明書係偽造云云
    。經查，依被告乙○○於本院審理時供稱：「我有跟他（指甲○○）講醫生不
    開，我就只有這樣做」（見本院八十九年八月二十一日審判筆錄）。偵查時供
    稱：「我寫好勞工保險殘廢診斷證明書有拿給他看。他知醫生不開診斷書。」（
    見偵卷第二十八頁背面）警訊時供稱：「當要刻印時，我即告訴他該診斷書是
    我偽造的。」（見偵卷第六頁）等語；及被告甲○○於本院審理時，亦供稱：「
    他（指乙○○）有跟我講，醫生不開」（見本院前開審判筆錄）等語，可見被告
    甲○○至遲於被告乙○○委請不知情之刻印店老板偽造蔡銘賢醫師之職章前，即
    已知道乙○○要自行偽造勞工保險殘廢診斷書。復佐以被告甲○○於偵查中供稱
    ：「如果請領下來（指勞保給付），會給他（指乙○○）三成」（見偵卷第二十
    七頁背面），更益見被告甲○○確知乙○○係以偽造勞工保險殘廢診斷書之方法
    ，代其申請勞保給付，蓋若伊係委由乙○○以正當之方法申請勞保給付，焉須於
    事成之後給付乙○○高達三成之佣金？是被告甲○○所辯，顯係卸責之詞，不足
    採信。此外，復有乙○○所偽造之勞工保險殘廢診斷書、仁愛醫院八十九年三月
    八日仁總字第八九０三一三五號函各一紙在卷，足以證明上開勞工保險殘廢診斷
    書確係偽造；另有勞工保險給付申請書、勞工保險現金給付收據及勞工保險局八
    十九年四月七日八九保政字第六００００三一號函各一紙附卷，足以證明被告二
    人確有以偽造之勞工保險殘廢診斷書向勞工保險局申請勞保給付。罪證明確，被
    告乙○○、甲○○之犯行，洵堪認定。
二、被告乙○○、甲○○冒用蔡銘賢醫師之名義，偽造勞工保險殘廢診斷書，足以造
    成專業人士對蔡銘賢醫師專業判斷能力及對仁愛醫院醫療團隊水準之質疑，足生
    損害於蔡銘賢醫師及仁愛醫院之信譽，其偽造後將之寄達勞工保險局以行使，核
    其所為，均係犯刑法第二百十六條之行使第二百十條之偽造私文書罪。被告二人
    其以偽造之勞工保險殘廢診斷書向勞工保險局申請勞保給付，更足生損害於勞工
    保險局對勞工保險管理之正確性，惟因勞工保險局發覺而未遂，核其二人所為，
    均係犯同法第三百三十九條第三項、第一項之詐欺取財未遂罪。又被告二人偽造
    印章、印文係偽造私文書之部分行為，而偽造私文書後復持以行使，其偽造之低
    度行為為行使之高度行為所吸收，均不另論罪。被告利用不知情之刻印店成年老
    板偽造蔡銘賢醫師之職章及利用不知情之仁愛醫院成年職員在其偽造之勞工保險
    殘廢診斷書上蓋上仁愛醫院關防、醫事服務機構代號及地址條章、院長印章以遂
    行其上開犯行，係屬間接正犯。被告二人就上揭犯行，有犯意之聯絡及行為之分
    擔，皆為共同正犯。又被告二人行使偽造私文書之目的在詐領勞保給付，所犯上
    開二罪，有方法目的之牽連關係，應從一重之行使偽造私文書罪處斷。爰審酌被
    告二人均無前科，有臺灣高等法院被告全國前案紀錄表在卷可參；被告乙○○坦
    承犯行，且犯罪後態度良好；被告甲○○否認犯行，不見悔意，惟伊確係因車禍
    而有關節僵硬，需積極復健之情形，有仁愛醫院之乙種診斷證明書在卷足憑；而
    被告二人詐領勞保給付行為亦因未遂而未造成財產損害等一切情狀，量處如主文
    所示之刑。又被告二人前未曾受有期徒刑以上刑之宣告，有前開前案紀錄表可按
    ，因一時失慮，致罹刑章，經此起訴審判程序，當知所警惕，信無再犯之虞，本
    院認所宣告之刑以暫不執行為適當，均併諭知緩刑二年，以啟自新。勞工保險殘
    廢診斷書上偽造之「蔡銘賢」印文六枚，均依法宣告沒收。又被告偽造之蔡銘賢
    醫師職章，已經為被告乙○○丟棄於垃圾桶，業據被告乙○○於本院審理時陳明
    在卷，是該偽造之印章顯已滅失，爰不另為沒收之諭知，附此敘明。
據上論斷，應依刑事訴訟法第二百九十九條第一項前段，刑法第二十八條、第二百十
六條、第二百十條、第三百三十九條第三項、第一項、第五十五條、第七十四條第一
款、第二百十九條，罰金罰鍰提高標準條例第一條前段，判決如主文。
本案經檢察官陳松吉到庭執行職務。
中      華      民      國    八十九    年      九      月      四      日
                            臺灣臺中地方法院刑事第七庭
                                法      官  林郁婷
右正本證明與原本無異。
如不服本判決，應於送達後十日內向本院提出上訴狀 （須附繕本） ，上訴於台灣高
等法院台中分院。
                                        書記官
中      華      民國      八十九      年    九    月      四      日
附錄論罪科刑法條
刑法第三百三十六條第二項：對於業務上所持有之物，犯前條第一項之罪者，處六月
以上五年以下有期徒刑，得併科三千元以下罰金。刑法第二百十條：偽造、變造私文
書，足以生損害於公眾或他人者，處五年以下有期徒刑。
刑法第二百十六條：行使第二百十條至第二百十五條之文書者，依偽造、變造文書或
登載不實事項或使登載不實事項之規定處斷。
刑法第三百三十九條第一項：意圖為自己或第三人不法之所有，以詐術使人將本人或
第三人之物交付者，處五年以下有期徒刑、拘役或科或併科一千元以下罰金。


司法院資訊處製作；財團法人民間司法改革基金會備份。
